【裁判字號】    97,易,847
【裁判日期】    980227
【裁判案由】    詐欺
【裁判全文】
臺灣基隆地方法院刑事判決               97年度易字第847號
公  訴  人  臺灣基隆地方法院檢察署檢察官
被      告  乙○○
上列被告因詐欺案件，經檢察官提起公訴（97年度偵字第4844、
4925號），本院判決如下︰
    主  文
乙○○幫助意圖為自己不法之所有，以詐術使人將本人之物交付
，處拘役伍拾日，如易科罰金以新台幣壹仟元折算壹日。
    事  實
一、乙○○明知金融機構帳戶為個人理財工具，且申請開戶並無
    任何特殊限制，復可預見任意提供自己在金融機構開設之帳
    戶（含存摺、提款卡、印鑑、密碼）供他人使用，該他人可
    能以該帳戶作為實施詐欺或恐嚇取財等犯罪之工具，竟於不
    違背其本意之情形下，仍基於幫助不特定人詐欺之犯意，先
    於97年9月19日，至開戶之基隆暖暖郵局辦理其所有0000000
    0000000號帳戶之印鑑掛失後，再更換印鑑申請補發存摺1本
    及核發晶片金融卡1張後，旋於97年9月20日在基隆市○○區
    ○○街93巷4號2樓住處內（起訴書誤載不詳地點），將前述
    郵局帳戶存摺、晶片金融卡連同密碼，提供給真實姓名年籍
    均不詳之綽號「小呆」友人，再由「小呆」轉交詐欺集團成
    員。嗣該不詳姓名年籍之詐騙集團份子基於詐欺犯意，於：
    (一)同年9月21日下午5時30分許，撥打電話給丙○○，謊稱為
    雅虎奇摩拍賣網站人員，佯稱丙○○先前於該網站上購物付
    款，誤設定為約定扣款帳戶，須依指示操作自動櫃員機解除
    設定，否則每月將遭固定扣款，使丙○○受騙，依指示於同
    日晚間6時28分許，在彰化縣員林鎮○○路63號南門郵局前
    ，操作提款機轉帳新台幣（下同）9295元至乙○○前述郵局
    帳戶內；(二)同日晚間6時許，撥打電話給李筑涵，謊稱為先
    前於網路拍賣上，出售NDS保護殼予李筑涵之賣家，並佯稱
    李筑涵先前於該網站上購物付款時，遭其公司誤設定為分期
    付款，如不依指示操作自動櫃員機解除設定，則每月將遭分
    期扣款，使李筑涵因此陷於錯誤，依指示於同日晚間6時31
    分許，在花蓮縣吉安鄉○○路，操作提款機，轉帳29, 989
    元至乙○○前述郵局帳戶內。嗣丙○○、李筑涵操作提款機
    後，發現帳戶存款遭轉出，始悉受騙報警。
二、案經基隆市警察局第三分局及彰化縣警察局員林分局報告臺
    灣基隆地方法院檢察署檢察官偵查起訴。
    理  由
一、上開事實業據被告乙○○於本院審理時坦承不諱，核與被害
    人丙○○、李筑涵於警詢時指訴之情節相符，復有被害人丙
    ○○轉帳交易明細表、被告基隆暖暖郵局帳戶變更密碼、掛
    失印鑑申請書、被告帳戶歷史交易清單、花蓮縣警察局花蓮
    分局中華派出所報案三聯單、彰化縣警察局員林派出所通報
    警示簡便格式表等在卷可稽，足認真實姓名年籍不詳綽號「
    小呆」之成年男子將被告之存摺、金融卡及密碼轉交予詐騙
    集團成員，並利用一般民眾不設防心理而詐取錢財。又於金
    融機構開設帳戶，請領存摺及金融卡，係針對個人身分之社
    會信用而予以資金流通，具有強烈之屬人性格，而金融帳戶
    作為個人理財之工具，申請開設並無任何特殊之限制，一般
    民眾皆得以存入最低開戶金額之方式申請取得，且同一人均
    得在不同之金融機構申請數個存款帳戶使用，乃眾所週知之
    事實，依一般人之社會經驗，若遇不熟識之人要以自己名義
    申請帳戶，衡情，提供帳戶者對於該等帳戶是否係供合法使
    用，絕無不起疑心之理。本件被告對於綽號「小呆」之成年
    人之確實姓名及年籍資料，毫無所悉，此據被告於本院審理
    時供明在卷，則綽號「小呆」之成年人大費周章向其借用帳
    戶使用，顯然有不欲人知之隱情，其對於他人可能利用帳戶
    做為詐欺取財，使偵查機關不易偵查，事前應足以預見，顯
    有容認詐欺取財犯罪事實發生之本意。綜上所述，被告之自
    白核與事實相符，自得採為論罪之依據。本件事證已臻明確
    ，被告幫助詐欺取財犯行洵堪認定。
二、按幫助犯之成立，主觀上行為人須有幫助故意，客觀上須有
    幫助行為，意即需對於犯罪與正犯有共同之認識，而以幫助
    之意思，對於正犯資以助力，而未參與實施犯罪之行為者而
    言（參照最高法院75年度台上字第1509號、88年度台上字第
    1270號判決意旨）。核被告將其所有之金融機構帳戶 ( 含
    存摺、密碼及提款卡)提供予綽號「小呆」之成年人，供綽
    號「小呆」及其同夥詐騙被害人財物，其顯係基於幫助他人
    詐欺財物之犯意，且所為提供銀行存摺、密碼及提款卡予他
    人之行為，亦屬刑法詐欺罪構成要件以外之行為，其既以幫
    助他人犯罪之意思而參與犯罪構成要件以外之行為，故被告
    應成立刑法第30條、第339條第1項詐欺取財罪之幫助犯。爰
    審酌被告前雖無任何犯罪紀錄，然提供銀行帳戶予「小呆」
    使用，所為已影響社會正常交易安全，增加被害人尋求救濟
    之困難，並使犯罪之追查趨於複雜，及其犯罪之動機、目的
    、手段、生活狀況、智識程度暨犯罪後之態度等一切情狀，
    量處如主文所示之刑並諭知易科罰金之折算標準，以示懲儆
    。被告所有之基隆暖暖郵局0000000 0000000號帳戶之存摺
    及提款卡，交付「小呆」至今仍未取回，亦未經扣案，為免
    日後執行困難，爰不為沒收之諭知，附此敘明。
據上論斷，應依刑事訴訟法第299條第1項前段，刑法第30條、第
339條第1項、第41條第1項前段，刑法施行法第1條之1，判決如
主文。
本案經檢察官甲○○到庭執行職務。
中    華    民    國    98    年    2     月    27    日
                  刑事第四庭審判長法  官    齊  潔
                                  法  官    周霙蘭
                                  法  官    何怡穎
以上正本證明與原本無異。
如不服本判決應於收受送達後10日內向本院提出上訴書狀，並應
敘述具體理由；其未敘述上訴理由者，應於上訴期間屆滿後20日
內向本院補提理由書 (均須按他造當事人之人數附繕本)「切勿
逕送上級法院」。
中    華    民    國    98    年    2     月    27    日
                                  書記官    鄭梅君
附錄論罪法條
刑法第339條第1項
意圖為自己或第 3 人不法之所有，以詐術使人將本人或第 3 人
之物交付者，處5 年以下有期徒刑、拘役或科或併科1000元以下
罰金。


司法院資訊處製作；財團法人民間司法改革基金會備份。
